【裁判字號】    98,消債抗,563
【裁判日期】    981028
【裁判案由】    聲請更生程序
【裁判全文】
臺灣高雄地方法院民事裁定           98年度消債抗字第563號
抗  告  人  甲○○
上列抗告人因消費者債務清理條例聲請更生程序事件，對於中華
民國98年9 月22日本院98年度消債更字第1128號第一審裁定提起
抗告，本院管轄之第二審合議庭裁定如下：
    主  文
抗告駁回。
抗告程序費用新臺幣壹仟元由抗告人負擔。
    理  由
一、抗告意旨略以：伊因積欠各債權銀行之債務，共計達新臺幣
    （下同）2,427,354 元，前未曾依「中華民國銀行公會會員
    辦理消費金融案件無擔保債務協商機制」請求共同協商債務
    清償方案，而於消費者債務清理條例施行後，向花旗（台灣
    ）商業銀行股份有限公司（下稱花旗銀行）提出前置協商之
    申請，惟因抗告人無法負擔任何還款條件而協商不成立，故
    花旗銀行於民國（下同）97年12月16日通知抗告人協商失敗
    ，抗告人遂依法提出更生程序之聲請。查原審駁回更生聲請
    無非以抗告人每月有29,000元之收入，扣除必要生活費用後
    仍可清償債務為由。惟抗告人患有巧克力囊腫，自97年起就
    無法工作而無收入，實有不能清償之事實，原審法院於此絜
    置不論，逕認抗告人無不能清償之情事，實有違誤。為此，
    抗告人爰依法提起本件抗告，並聲明：(一)原裁定廢棄。(二)裁
    定准予對於債務人裁定開始更生程序。
二、按「為使負債務之消費者得依本條例所定程序清理其債務，
    以調整其與債權人及其他利害關係人之權利義務關係，保障
    債權人之公平受償，謀求消費者經濟生活之更生及社會經濟
    之健全發展，特制定本條例」；「債務人不能清償債務或有
    不能清償之虞者，得依本條例所定更生或清算程序，清理其
    債務」；「債務人對於金融機構因消費借貸、自用住宅借款
    、信用卡或現金卡契約而負債務，在聲請更生或清算前，應
    提出債權人清冊，以書面向最大債權金融機構請求協商債務
    清償方案，並表明共同協商之意旨。」；消費者債務清理條
    例第1 條、第3 條、第151 條第1 項分別定有明文。消費者
    債務清理條例立法本意乃為助陷於經濟上困境之消費者跳脫
    惡性循環之債務窘境，並避免衍生嚴重之社會問題及維持安
    定之社會經濟秩序，故提供有更生或清算之程序二種手段供
    債務人重整其債務，妥適調整其與各相關債權人等間之權利
    義務關係，以謀求消費者經濟生活之更生機會，從而健全社
    會經濟發展。然私法上之債之關係，立基於當事人間之信賴
    關係，為今社會經濟發展所繫，故當事人循法追求己利之際
    ，亦應慮及對造權益，並需考量該債之關係在社會上之輕重
    ，且基於誠實及信用之原則，行使其債權及履行其債務，故
    債務人之消費者欲以上開條例調整債務關係時，自應以誠信
    原則為準繩，故法院僅得於聲請人實有不能清償債務或有不
    能清償之虞時，且在債權人與債務人於真切協商未果之後，
    始得居中介入兩造間為解決債務關係之仲裁，以免有心之人
    藉此條例而恣意圖謀脫免債務，嚴重破壞經濟流通，陷社會
    於道德危險之動盪，使融資之人因信用緊縮而無法貸得款項
    ，徒增社會經濟動亂。
三、本院判斷如下：抗告人陳稱因罹患巧克力囊腫自97年起即無
    法工作而無收入。惟查抗告人僅提出其於98年10月16日看
    診之診斷證明書1 紙為證，其上僅記載「左側卵巢子宮內膜
    異位瘤合併骨盆腔子宮內膜異位症及沾黏，曾於83年9 月8
    日接受手術治療，今於98年10月16日返診追蹤，建議不宜久
    站」等字樣（本院卷第7 頁），是依上開診斷證明書之記載
    ，僅足認抗告人確有上開病史並曾開刀治療，尚難認定抗告
    人之病症已達無工作能力或不能工作之程度。又抗告人前
    以本院97年度消債更字第601 號案件聲請更生程序時，自承
    擔任美髮師，97年3 月至5 月、7 月至9 月之薪資平均所得
    為29,291元乙情，業經原審法院調取上開卷宗核閱屬實，並
    有該案裁定附卷可參，則抗告人陳稱其因罹患上開疾病自97
    起即無工作而無收入等語，自難遽信。
四、綜上所述，抗告人之抗告理由，均非可採。原審法院認抗告
    人尚無「不能清償債務或不能清償之虞」，其更生之聲請即
    不符消費者債務清理條例第3 條所定要件，自應駁回其更生
    之聲請。從而原審裁定駁回抗告人更生之聲請，依法即無違
    誤，抗告意旨指摘原裁定不當，求予廢棄原裁定，為無理由
    ，應予駁回。
五、據上論結，本件抗告為無理由，依消費者債務清理條例第11
    條第2 項、第15條，民事訴訟法第495 條之1 第1 項、第44
    9 條第1 項、第95條、第78條，裁定如主文。
中    華    民    國    98    年    10    月    28    日
                  民事鳳山分庭審判長法    官  楊富強
                                    法    官  林意芳
                                    法    官  何悅芳
以上正本證明與原本無異。
本裁定不得再抗告。
中    華    民    國    98    年    10    月    28    日
                                    書 記 官  陳俐嫺


司法院資訊處製作；財團法人民間司法改革基金會備份。
